臺灣桃園地方法院民事簡易判決
110年度壢簡字第1429號
原      告  楊雅慧  
訴訟代理人  陳鳳暘律師(法扶律師)  
被      告  洪偉銘  

            邱隆欽  
上  一  人
訴訟代理人  陳亮佑律師
複  代理人  雷麗律師  
            唐榮澤  
上列當事人間請求侵權行為損害賠償事件，本院於民國111年3月
17日言詞辯論終結，判決如下：
    主      文
被告應連帶給付原告新臺幣2,475,794元，及自民國111年1月1日
起至清償日止，按週年利率百分之五計算之利息。
原告其餘之訴駁回。
訴訟費用新臺幣51,589元由被告連帶負擔新臺幣24,997元，餘由
原告負擔。
本判決原告勝訴部分得假執行。但被告如以新臺幣2,475,794元
為原告預供擔保，得免為假執行。
原告其餘假執行之聲請駁回。
    事實及理由
壹、程序方面：
    按訴狀送達後，原告不得將原訴變更或追加他訴，但擴張或
    減縮應受判決事項之聲明者，不在此限，民事訴訟法第255
    條第1 項但書第3 款定有明文。查本件原告起訴時訴之聲明
    第一項為：被告應連帶給付原告新臺幣（下同）6,309,525
    元及自起訴狀繕本送達翌日起至清償日止，按週年利率5%計
    算之利息。嗣於本院言詞辯論期日變更訴之聲明第一項如後
    所示。經核原告所為之變更，係屬減縮應受判決事項之聲明
    ，揆諸上開規定，並無不合，應予准許。、
貳、實體方面
一、原告主張：被告邱隆欽駕駛車牌號碼000-0000號自用小客車
    (下稱甲車)，被告洪偉銘駕駛車牌號碼000-0000號自用小客
    車(下稱乙車)，於民國110年9月17日0時35分許，在桃園市
    觀音區台66線0.3公里附近路段競速，詎被告洪偉銘於第二
    圈競速開始時，為追上被告邱隆欽所駕駛之車輛，竟將所駕
    駛乙車之車輛油門踩到底，進而導致乙車打滑、車頭朝右偏
    移，被告洪偉銘見狀後，將方向盤微向左轉並踩剎車，致車
    輛朝車頭右前方向滑行出去，並以車尾撞擊當時在路旁觀看
    之訴外人即原告之子劉士可(下稱系爭事故)，劉士可因血胸
    併顱內出血、出血性休克而死亡，原告為劉士可之母親，因
    被告上開競速之侵權行為，受有喪葬費用442,917元、扶養
    費2,866,608元、精神慰撫金180萬元，共計5,109,525元之
    損害，爰依侵權行為之法律關係提起本件訴訟等語，並聲明
    ：被告應連帶給付原告5,109,525元，及自111年1月1日起至
    清償日止，按年息百分之5計算之利息；願供擔保請准宣告
    假執行。
二、被告部分:
(一)被告洪偉銘則以:無法支付高額賠償等語，資為抗辯。並聲
    明：原告之訴駁回。
(二)被告邱隆欽則以:被告邱隆欽雖有與洪偉銘競速，但系爭事
    故之發生係因被告洪偉銘故意將乙車之防滑循跡系統關閉，
    進而發生打滑之結果，且被告邱隆欽並未阻礙被告洪偉銘之
    行徑路線，故劉士可之死亡結果應與被告邱隆欽之行為無因
    果關係。另原告主張之平均餘命有誤，且原告於65歲前，非
    屬不能維持生活之狀態，應不得請求扶養費，原告請求之精
    神慰撫金亦屬過高。再者，劉士可於系爭事故發生時，違規
    將車輛停放於台66線東向0.3公里處外側車道，並下車駐足
    於該處，故劉士可就系爭事故之發生，亦有過失等語，資為
    抗辯。並聲明：原告之訴駁回；如受不利判決，願供擔保宣
    告免為假執行。　
三、原告主張劉士可於系爭事故發生死亡之結果係因被告之過失
    行為所致，並請求被告賠償上開喪葬、扶養費用及慰撫金等
    情，則為被告所否認，並以前揭情詞置辯。是本院應審究者
    為：（一）被告是否應就否與劉士可之死亡結果，負共同侵
    權行為之連帶賠償責任？(二)劉士可就系爭事故之發生是否
    與有過失？（三）原告得請求之金額為若干？茲分述如下：
（一）被告是否應就否與劉士可之死亡結果，負共同侵權行為之
      連帶賠償責任？
　  ⒈按汽車行駛時，駕駛人應注意車前狀況及兩車並行之間隔
      ，並隨時採取必要之安全措施，不得在道路上蛇行，或以
      其他危險方式駕車，道路交通安全規則第94條第3項定有
      明文。次按「因故意或過失，不法侵害他人之權利者，負
      損害賠償責任」、「數人共同不法侵害他人之權利者，連
      帶負損害賠償責任」，民法第184條第1項前段、第185條
      第1項前段分別定有明文。又數人因共同過失不法侵害他
      人之權利者，依法應負連帶賠償責任，苟各行為人之過失
      均為其所生損害之共同原因，即所謂行為關連共同，亦足
      成立共同侵權行為(最高法院66年台上字第2115 號判例意
      旨參照)。
  　⒉經查，被告有於上開時、地分別駕駛甲、乙車競速之事實
      ，均為被告所不爭執，證人賴劭雲、劉政佑、高周傑、黃
      志強、林晉昇、李姍芸亦於偵查中證述明確，經本院依職
      權調閱本院110年度囑訴字第7號刑事案件電子卷宗核閱無
      訛，堪信為真。又被告2人均為具有正常社會經驗之成年
      人，其本應知曉競速為兩車就車速快慢為競技之行為，又
      高速行駛有造成車輛失控及打滑之高度可能性，進而導致
      車禍發生，顯屬危險駕駛，然依當時並無不能注意之情事
      ，其等竟未注意及此，仍為上開競速行為，終致乙車失控
      打滑發生系爭事故，應認均有過失至明。又被告邱隆欽雖
      辯稱，系爭事故之發生係因被告洪偉銘之車輛打滑所致，
      與其無因果關係云云；然系爭事故發生時，雖屬夜間，然
      快速道路上仍有車輛通行往來，如在道路上競速行駛，易
      失控撞擊道路上其他人車，並易使其他車輛無從閃避而生
      往來之危險，詎被告邱隆欽明知上情竟仍與被告洪偉銘現
      場約定競速，核屬危險駕駛，並已違反道路交通安全規則
      第94條第3項規定，後被告洪偉銘於與被告邱隆欽競速過
      程中造成乙車失控打滑，肇生系爭事故，足認被告邱隆欽
      與洪偉銘之競速行為顯屬行為關連共同，自成立共同侵權
      行為，並與劉士可之死亡結果具有相當因果關係，被告邱
      隆欽所辯，顯不可採，故原告請求被告連帶負共同侵權行
      為損害賠償任，自屬有據。
（二）劉士可就系爭事故之發生是否與有過失？
　　⒈按損害之發生或擴大，被害人與有過失者，法院得減輕賠
      償金額或免除之，民法第217條第1項定有明文。又汽車行
      駛高速公路及快速公路，除於規定之停車處外，不得在路
      肩及路肩外、中央分隔帶、隧道內或交流道停車，高速公
      路及快速公路交通管制規則第12條第1項，亦有明文。
 　 ⒉經查，劉士可於系爭事故發生前，為觀看被告2人之競速，
      而將其所駕駛之車輛停放於台66線快速道路，並下車觀看
      等情，經證人賴劭雲於偵查中證述明確(見臺灣桃園地方
      檢察署110年度偵字第34257號卷第33頁)，足見劉士可顯
      已違反高速公路及快速公路交通管制規則第12條第1項之
      規定，且當時並無不能注意之情事，劉士可竟未注意及此
      ，亦具有過失甚明。倘劉士可未違反規定停放車輛及下車
      ，系爭事故即有避免之可能。從而，劉士可就系爭事故之
      發生亦與有過失責任，本院審酌系爭事故之一切情狀，認
      為劉士可應就本件損害之發生自負20％之責任，方屬公允
（三）原告得請求之金額為若干？　　
    　按因故意或過失，不法侵害他人之權利者，負損害賠償責
      任，民法第184條第1項前段定有明文。再按不法侵害他人
      致死者，對於支出醫療及增加生活上需要之費用或殯葬費
      之人，亦應負損害賠償責任；被害人對於第三人負有法定
      扶養義務者，加害人對於該第三人亦應負損害賠償責任；
      不法侵害他人致死者，被害人之父、母、子、女及配偶，
      雖非財產上之損害，亦得請求賠償相當之金額。民法第19
      2條第1、2項、第194條亦分別定有明文，茲就原告請求之
      金額項目分予論述如下：
　  ⒈喪葬費用432,917元為有理由：
　　　殯葬費係指收殮及埋葬費用而言，其賠償範圍應以實際支
      出之費用，並斟酌被害人當地之習俗、被害人之身分、地
      位及生前經濟狀況決定之。查本件喪葬費用據原告提出基
      隆市立殯葬管理所使用設施規費繳納收據、萬安生命科技
      股份有限公司統一發票、鴻惠禮儀社統一發票、基隆金寶
      塔建設開發股份有限公司統一發票等件為據（見本院卷第
      13至18頁），經核上開單據費用共計432,917元，且均係
      民間喪禮上普遍之物品或儀式，金額又屬相當，應認屬必
      要支出，就此範圍內之請求，為有理由。逾此部分之請求
      ，未見原告提出其他證據可佐，難認有據。
 　 ⒉扶養費2,111,826元為有理由:
 　 ⑴按直系血親相互間，互負扶養之義務；又負扶養義務者有
      數人時，直系血親卑親屬為第一順序扶養義務人，民法第
      1114條第款、第1115條第1項第1款分別定有明文。又父母
      與子女間之扶養義務，固屬生活保持義務，惟依民法第11
      17條第1項、第2項規定，直系血親尊親屬受扶養者，其扶
      養權利，雖不以無謀生能力為必要，但仍須受「不能維持
      生活」之限制（最高法院87年度台上字第1696號判決意旨
      參照）。所稱「不能維持生活」者，係指不能以自己之財
      產維持生活而言（最高法院72年度台上字第4792號、74年
      度台上字第1749號、77年度台上字第1705號判決意旨參照
      ）。
　　⑵經查，原告為劉士可之母親，其名下雖無恆產，且108及10
      9年間亦無所得資料，然其年紀現僅53歲，又原告並未提
      出其他不能從事勞動之證據供本院審酌，應認仍有勞動能
      力，於原告65歲前尚無認有不能維持自己生活而有受劉士
      可扶養之必要。然於逾法定退休年齡65歲屆至後，因其名
      下並無財產，有本院職權調取稅務電子閘門財產所得調件
      明細表在卷可稽（見本院個資卷），應有受扶養之必要，
      原告主張於65歲前亦有受扶養之必要等語，不足採信。
 　 ⑶參以109年度新北市簡易生命表（女性）計算平均餘命，原
      告於劉士可死亡時之年齡為51歲，其平均餘命為35.48年
      ，此有109年新北市簡易生命簡表(女性)在卷可佐，扣除
      「劉士可死亡（110年9月17日）計至原告年滿65歲之前一
      日（123年11月8日）」，合計13.15年，故原告所得請求
      劉士可扶養之年數應為22.33年(計算式：35.48年－13.15
      年＝22.33年)，再參酌行政院主計總處家庭收支調查表，
      新北市109年每月平均每人月消費為23,061元（見本院卷
      第22頁），本此基礎，原告每年所所需之扶養費應係276,
      732元(計算式:23,061元×12個月＝276,732元)，按霍夫曼
      計算式扣除中間利息後(首期給付不扣除中間利息)，原告
      受有4,223,651元【計算方式為：276,732×15.00000000+(
      276,732×0.00000000)×(15.00000000-00.00000000)=4,22
      3,650.000000000。其中15.00000000為年別單利5%第22年
      霍夫曼累計係數，15.00000000為年別單利5%第23年霍夫
      曼累計係數，0.00000000為未滿一年部分折算年數之比例
      (4/12+0/365=0.00000000)。採四捨五入，元以下進位】
      之扶養費損害，又原告尚有一名子女，故劉士可應負擔原
      告2分之1之扶養費，共計2,111,826元(計算式:4,223,651
      元×1/2＝2,111,826元，元以下四捨五入)，則原告於此部
      分之請求，為有理由，逾此範圍，即無理由。
　  ⒊精神慰撫金180萬元為有理由：
  　⑴按「不法侵害他人之身體、健康、名譽、自由、信用、隱
      私、貞操，或不法侵害其他人格法益而情節重大者，被害
      人雖非財產上之損害，亦得請求賠償相當之金額。」，民
      法第195條前段定有明文。次按精神慰撫金之多寡，應斟
      酌雙方之身分、地位、資力與加害程度，及其他各種情形
      核定相當之數額，該金額是否相當，自應依實際加害情形
      與被害人所受之痛苦及雙方之身分、地位、經濟狀況等關
      係決定之（最高法院51年台上字第223號民事判決意旨參
      照）。
 　 ⑵經查，劉士可為原告之兒子，因本件車禍死亡而無法再與
      原告共享天倫之樂，堪認原告心理上所受痛苦之程度甚高
      ，是原告請求被告賠償非財產上損害，自屬有據。本院斟
      酌兩造之身分與地位、稅務電子閘門所提供兩造財產所得
      調件明細表之所得總額及財產總額資料明細，並衡量原告
      因被告侵權行為結果所承受之痛苦程度，兩造年齡、身分
      、地位、經濟狀況、被告之行為等一切情狀，認原告請求
      180萬元之精神慰撫金，應屬適當。
　  ⒋綜上，原告上開損害共計4,344,743元(計算式:432,917＋2,
      111,826＋1,800,000＝4,344,743元)，再依上開過失責任比
      例計算為3,475,794元(4,344,743元×80％＝3,475,794元，
      元以下四捨五入)。
  　⒌再按保險人依強制汽車責任保險法規定所為之保險給付，
      視為被保險人損害賠償金額之一部分；被保險人受賠償請
      求時，得扣除之，強制汽車責任保險法第32條定有明文。
      此係因保險人之給付乃由於被保險人支付保險費所生，性
      質上屬於被保險人賠償責任之承擔或轉嫁，自應視為加害
      人或被保險人損害賠償金額之一部分，為避免受害人雙重
      受償，加害人於受賠償請求時，自得扣除之。又因連帶債
      務人中之一人為清償而債務消滅者，他債務人亦同免其責
      任，民法第274條定有明文。故於同一交通事故，加害人
      或被保險人倘為多數而應負連帶賠償責任時，其等於受賠
      償請求時，均得主張扣除保險人依強制汽車責任保險法規
      定給付之保險金全部。至各該加害人或被保險人就所負連
      帶債務應如何依其過失責任之輕重分別分擔，係屬其內部
      關係，要與上開保險金之扣除無關（最高法院94年度台上
      字第359號判決意旨參照）。查原告因本件車禍受領強制
      汽車責任保險給付100萬元等情，此有原告所提金融機構
      存摺封面及內頁明細在卷可稽（見本院卷第112、113），
      依前揭規定，原告因本件車禍所得請求被告連帶賠償之上
      開金額，自應扣除受領之強制汽車責任保險理賠金額，是
      原告得請求向被告請求連帶賠償之金額應為2,475,794元(
      3,475,794元－1,000,000元＝2,475,794元)。
四、末按給付無確定期限者，債務人於債權人得請求給付時，經
    其催告而未為給付，自受催告時起，負遲延責任。其經債權
    人起訴而送達訴狀，或依督促程序送達支付命令，或為其他
    相類之行為者，與催告有同一之效力；遲延之債務，以支付
    金錢為標的者，債權人得請求依法定利率計算之遲延利息；
    應付利息之債務，其利率未經約定，亦無法律可據者，週年
    利率為百分之5，民法第229條第2項、第233條第1項前段、
    第203條分別定有明文。本件侵權行為損害賠償債務，其給
    付並無確定期限，依前揭規定，被告應自起訴狀繕本送達之
    翌日起負遲延責任。查本件寄送至被告洪偉銘、邱隆欽戶籍
    址之起訴狀繕本分別係於110年11月25日及110年11月29日送
    達，有送達證書2紙在卷足憑（見本院卷第29、32頁），又
    原告請求被告均應自111年1月1日起算遲延利息，核屬原告
    處分權之行使，應屬有據。
五、綜上所述，原告依侵權行為法律關係請求被告給付如主文第
    1項所示，為有理由，應予准許。逾此範圍之請求，則屬無
    據，應予駁回。
六、本件原告勝訴部分係適用簡易程序所為被告敗訴之判決，爰
    依民事訴訟法第389條第1項第3款之規定，依職權宣告假執
    行。並依同法第392條第2項，依職權為被告預供擔保，得免
    為假執行之宣告。另原告雖聲明願供擔保請准宣告假執行，
    惟本院既已職權宣告之，原告此部分聲請，核僅為促請本院
    職權發動，自無庸另為准駁之諭知。至原告敗訴部分，其假
    執行之聲請即因訴之駁回而失所依據，應併予駁回。
七、本件為判決之基礎已臻明確，兩造其餘主張、陳述並所提證
    據均與本件之結論無礙，爰不再一一論述，附此敘明。
八、訴訟費用負擔之依據：民事訴訟法第79條、第85條第2項。
    並依職權確定訴訟費用額如主文第3項所示。
中　　華　　民　　國　　111 　年　　4 　　月　　28　　日
                  中壢簡易庭      法  官  江碧珊
以上為正本係照原本作成。
如不服本判決，應於送達後20日內，向本院提出上訴狀並表明上
訴理由。
如委任律師提起上訴者，應一併繳納上訴審裁判費。
中　　華　　民　　國　　111 　年　　4 　　月　　28　　日
                                  書記官  張育誠